【裁判字號】    92,易,541
【裁判日期】    920612
【裁判案由】    詐欺
【裁判全文】
臺灣臺南地方法院刑事判決                          九十二年度易字第五四一號
    公  訴  人  臺灣臺南地方法院檢察署檢察官
    被      告  丙○○
右列被告因詐欺案件，經檢察官提起公訴（九十二年度偵緝字第二一０號），本院判
決如左：
    主  文
丙○○意圖為自己不法之所有，以詐術使人將本人之物交付，處有期徒刑壹年。
    事  實
一、丙○○於民國八十八年八月間，已對外積欠大筆債務，經濟狀況已然不佳，且亟
    需資金週轉債務，遂於八十八年八月五日，向甲○○提出借款新台幣（下同）一
    百五十萬元之要求，甲○○以丙○○前已積欠多筆債務尚未清償為由，拒絕再予
    借款。詎丙○○為求成功借得一百五十萬元，竟意圖為自己不法之所有，向甲○○詐稱：願意提供伊所有車牌號碼Ｄ二─一一八五號賓士牌自小客車（八十八年
    五月二十九日始由乙○○即丙○○之姑丈過戶與丙○○）乙輛作為擔保，將來若
    無法如期清償借款時，甲○○可逕自將該車過戶登記予自己名下云云，並即交付
    該車之「新領牌照登記書原本」、「行車執照影本」及預先繕寫完畢之「過戶登
    記書」與甲○○，並書立借據表示日後如無法清償借款，甲○○得逕向監理站辦
    理過戶手續取得該車之所有權，用以取信甲○○，致甲○○誤以為丙○○必將如
    期清償債務，且即使未如期清償，至少可取得該車之所有權，因而允諾借款一百
    五十萬元與丙○○，雙方並約定八十九年七月三十一日為借款清償日。丙○○於
    借款得手後，隨即於八十八年八月間，將該自小客車連同該車之「行車執照正本
    」及其所有之「印章」交付不知情之乙○○（業經臺灣臺南地方法院檢察署檢察
    官為不起訴處分確定）辦理該車過戶登記，惟乙○○因事務繁忙及保險稅金等問
    題，遲至八十九年二月十一日始完成車輛過戶登記。嗣丙○○屆期未清償債務，
    甲○○即向監理單位查詢，始知該車業已過戶登記予賴春雄，甲○○至此始知受
    騙。
二、案經甲○○訴由臺灣臺南地方法院檢察署檢察官偵查起訴。
    理  由
一、訊據被告丙○○固坦承於八十八年八月五日向告訴人甲○○借款一百五十萬元，
    並提供其所有車牌號碼Ｄ二─一一八五號自小客車乙輛作為擔保，約定將來若無
    法如期清償借款時，告訴人可逕自將該車過戶登記予自己名下，惟嗣後未經通知
    告訴人亦未得告訴人同意即擅自將車輛過戶登記予第三人乙○○等情，惟仍矢口
    否認有何詐欺犯行，辯稱：伊將車輛質押告訴人後，因原車主乙○○自大陸返台
    ，欲索回該車，伊才將行車執照正本及印章交給乙○○辦理過戶登記，伊當時以
    為可如期清償告訴人借款，絕無詐欺告訴人之意思云云。經查：
  (一)被告丙○○於八十八年八月五日，向告訴人甲○○借款一百五十萬元，並提供甫
    於八十八年五月二十九日始由證人乙○○過戶與被告之前開自小客車乙輛作為擔
    保，並即交付該車之「新領牌照登記書原本」、「行車執照影本」及預先繕寫完
    畢之「過戶登記書」與甲○○，約定將來若無法如期清償借款時，告訴人可逕自
    將該車過戶登記予自己名下，惟嗣後被告未經通知告訴人亦未得告訴人同意即逕
    自將該車於八十九年二月十一日過戶登記與原車主乙○○等情，業據告訴人指訴
    甚詳，復為被告所是認，並有被告八十八年八月五日立具之借據一紙、汽（機）
    車過戶登記書二紙、汽車新領牌照登記書一紙、發票日八十八年八月五日金額一
    百五十萬元之本票一紙、交通部公路局嘉義區監理所臺南監理站八十九年三月二
    十一日（八九）嘉監南字第八九０三一六八號函及函附之上開自小客車異動查詢
    表、汽車新領牌照登記書一紙、汽（機）車過戶登記書二紙、車牌號碼Ｄ二─一
    一八五號自小客車行車執照正反面影本各一紙在卷（詳臺灣臺南地方法院檢察署
    八十九年度偵字第三四一五號卷第四頁至第六頁、第十四頁至第十七頁、第二十
    頁、第四一頁、第四六頁）可稽，堪認告訴人指訴之上情為真。
  (二)被告丙○○於八十八年八月五日向被告借款時，已積欠臺北杜先生七百多萬元、
    第盛企業某員工三百五十萬元，並以房屋向另一位第盛企業之員工借款一百多萬
    元，是時總計對外負債一千五百萬元左右，並以其房屋一棟貸款七百萬元等情，
    業據其於九十二年四月八日本院調查時供承在卷（詳本院卷第十九頁），顯見被
    告於八十八年八月五日向被告借款一百五十萬時之經濟狀況已然不佳。又被告於
    八十八年八月五日向告訴人為本次一百五十萬元借款之前，已積欠告訴人七百萬
    元尚末清償完畢乙情，業據告訴人指訴在卷，復為被告所是認，並有被告交付與
    告訴人用以支付利息之支票三紙存卷（詳臺灣臺南地方法院檢察署八十九年度偵
    字第三四一五號卷第七頁）可憑，足認為真實。衡情，苟非被告提出確切之擔保
    ，告訴人當無於被告先前債款高達七百萬元尚未清償完畢下，猶冒然借款一百五
    十萬元與被告之理，從而，告訴人一再指訴係因被告以系爭自小客車提供擔保，
    才借款與被告一情，應堪採憑。再者，被告亦深諳此理，故於八十八年八月五日
    借款時即表示將來若伊無法如期清償借款時，告訴人可逕自將系爭自小客車過戶
    登記自己名下，並即交付該車之「新領牌照登記書原本」、「行車執照影本」及
    預先繕寫完畢之「過戶登記書」與告訴人，並書立借據表示日後如無法清償借款
    ，告訴人得逕向監理站辦理過戶手續取得該車之所有權，用以取信告訴人。
  (三)又系爭車牌號碼Ｄ二─一一八五號自小客車，於八十八年八月五日被告向告訴人
    借款前未及三個月之八十八年五月二十九日，始由證人乙○○名下過戶登記與被
    告，嗣於八十九年二月十一日又過戶與原車主證人乙○○，已如前述。再者，被
    告於八十八年八月五日以系爭自小客車為擔保向告訴人借款一百五十萬元後，系
    爭自小客車旋於「八十八年八月間」由原車主即證人乙○○取回使用乙節，亦據
    證人乙○○於八十九年四月十八日偵訊時證述在卷（詳臺灣臺南地方法院檢察署
    八十九年度偵字第三四一五號卷第三八頁正面）。被告明知其與告訴人約定之前
    揭擔保內容，惟仍於借款後之八十八年八月間隨即同意證人乙○○取回系爭自小
    客車，並交付其所有印章及系爭自小客車之「行車執照正本」與證人乙○○辦理
    過戶登記，完全無視前揭其與告訴人約定之擔保內容，且又未能主動告知告訴人
    其已先行將系爭自小客車過戶登記與他人之情，並與告訴人協商另以他法擔保債
    款，嗣於取得轉讓系爭自小客車之價金後，又未能持以清償積欠告訴人之債款。
    凡此，已足徵被告於八十八年月五日向告訴人借款之時，顯有為自己不法所有之
    意圖。
  (四)綜上所述，被告於八十八年八月五向告訴人借款之時，對外業已負債高達一千五
    百萬元，並有房屋貸款七百萬元之本息需繳交；提供用以向告訴人借款之自小客
    借款又係借款前未及三個月之八十八年五月二十九日，始過戶登記其名下，於借
    款後之同年八月間，隨即又為原所有人取回使用，被告並交付印章等物以供證人
    乙○○辦理過戶，完全無視其與告訴人約定之擔保內容等情。顯見被告明知其若
    未能提出確切擔保將無法向告訴人借得金錢，遂以價昂之賓士車短暫過戶於其名
    下，並約定如屆期無法清償借款，告訴人得逕向監理站辦理過戶手續取得該車所
    有權之方式，用以取信告訴人，其圖自己不法所有之意圖至為明灼。此外，被告
    雖辯稱伊將系爭自小客車交付於證人乙○○辦理過戶時，認其仍有資力可於清償
    期屆至時清償債款，不會動到該自小客車云云。惟查被告僅泛言當時有工程進行
    中，嗣後因週轉不靈，才無法清償本件債款，惟自承其就此部分無法舉證以實其
    說（詳本院卷第四十五頁），復無其他被告於八十九年七月三十一日清償期屆至
    時有資力可資清償本件債款之憑證，其空言所辯，應係事後卸責之詞，不足採信
    ，本件事證明確，被告犯行堪以認定。
二、核被告丙○○所為，係犯刑法第三百三十九條第一項之詐欺取財罪。爰審酌被告
    之犯罪動機、目的、手段、所得財物達一百五十萬元、所生危害非輕、迄未與告
    訴人達成民事和解或清償任何債款、犯罪後坦承部分犯行及其犯罪後之態度等一
    切情狀，爰量處如主文所示之刑，以資懲儆。
據上論斷，應依刑事訴訟法第二百九十九條第一項前段，刑法第三百三十九條第一項
，罰金罰鍰提高標準條例第一條前段，判決如主文。
本案經檢察官吳岳輝到庭執行職務。
中      華      民      國      九十二      年      六    月    十二    日
                                            臺灣臺南地方法院刑事第七庭
                                                審判長法官  鄧希賢
                                                      法官  林佩儒
                                                      法官  陳金虎
右正本證明與原本無異。
如不服本判決，應於判決送達後十日內，向本院提出上訴狀。
中      華      民      國      九十二      年      六    月  二十三    日
                                                書  記  官  楊建新
附錄法條：
中華民國刑法第三百三十九條第一項：
意圖為自己或第三人不法之所有，以詐術使人將本人或第三人之物交付者，處五年以
下有期徒刑、拘役或科或併科一千元以下罰金。


司法院資訊處製作；財團法人民間司法改革基金會備份。
